臺灣臺南地方法院民事判決　　　　　　　100年度訴字第864號
原　　　告　李春燕
被　　　告　李孟蓁
兼上一人
訴訟代理人　李純佑
被　　　告　陳淑華
上列被告過失傷害案件，原告提起刑事附帶民事訴訟請求侵權行
為損害賠償（100年度交簡附民字第54號），由本院刑事庭裁定
移送前來，經本院於民國100年9月28日言詞辯論終結，判決如下
：
    主  文
被告應連帶給付原告新臺幣貳拾貳萬伍仟陸佰參拾參元，及自民
國一百年六月二十四日起至清償日止，按年息百分之五計算之利
息。
原告其餘之訴駁回。
訴訟費用由被告連帶負擔百分之三十八，餘由原告負擔。
本判決原告勝訴部分得假執行，但被告以新臺幣貳拾貳萬伍仟陸
佰參拾參元為原告預供擔保後，得免為假執行。
原告其餘假執行之聲請駁回。
    事實及理由
壹、程序方面：
    按訴狀送達後，原告不得將原訴變更或追加他訴，但如有擴
    張或減縮應受判決事項之聲明者，不在此限，民事訴訟法第
    255條第1項第3款定有明文。本件原告起訴時，原聲明請求
    被告應連帶給付原告新臺幣（下同）598,001元，及自起訴
    狀繕本送達被告之翌日起至清償日止，按年息百分之5計算
    之利息。嗣於民國100年8月12日言詞辯論期日變更聲明為：
    被告應連帶給付原告590,901元，及自起訴狀繕本送達翌日
    起至清償日止，按年息百分之5計算之利息，核屬訴之聲明
    之減縮，參諸首揭規定，並無不合，應予准許，合先敘明。
貳、實體方面：
一、原告起訴主張：
（一）被告李孟蓁於99年4月30日下午5時許，騎乘車牌號碼BEB-
      027號重型機車，沿臺南縣佳里鎮（現改制為臺南市○里
      區○○○路東往西方向行駛，行經該路段與公園大道交岔
      路口時，原應注意駕駛人應遵行標線指示車道行駛，而依
      當時情形又無不能注意之情事，竟疏未注意，貿然逆向左
      轉駛入公園路北往南方向，適原告李春燕騎乘車牌號碼
      MVD-445號重型機車，沿公園路南往北方向行駛，見狀閃
      煞不及，兩車發生撞擊，致原告李春燕人、車倒地，因此
      受有右鎖骨粉碎性骨折、胸部挫傷、頭部外傷等傷害。又
      被告李孟蓁於肇事時未滿20歲，為限制行為能力人，且其
      有識別能力，被告李純佑、陳淑華係被告李孟蓁之法定代
      理人，對其所為之侵權行為應連帶負損害賠償責任，爰依
      民法第184條第1項前段、第193條第1項、第195條第1項前
      段、第187條第1項前段規定請求被告連帶賠償590,901 元
      。
（二）請求賠償項目及金額如下：
   1、醫療費用：原告受前列傷害支出醫療費用，共24,133元。
   2、看護費用：參照最高法院88年度台上字第1771號、89年度
      台上字第1749號判決意旨，原告雖於受傷期間係由親屬看
      護，無現實看護支出，仍得向被告請求看護費用。又臺南
      市住院病患家事服務業職業公會之看護工分為日班12小時
      1,100元，夜班12小時1,100元，全日班24小時2,000元計
      算。原告受傷後，自99年4月30日起至99年5月10日止共住
      院7日，另醫囑宜休養6週，故所得請求之看護費用共98,0
      00元（2,000元49天＝98,000元）。
   3、工作損失：原告受傷前受僱於國泰人壽保險股份有限公司
      （下稱國泰人壽保險公司），98年度薪資共884,705元，
      原告受傷後49天不能工作，計損失薪資118,768元（884,7
      05元365天49天＝118,768元）。
   4、精神慰撫金：原告因上開傷害，精神之痛苦難以形容，為
      此請求精神慰撫金350,000元。
（三）並聲明：被告應連帶給付原告590,901元，及自起訴狀繕
      本送達翌日起至清償日止，按年息百分之5計算之利息。
      原告願供擔保請准宣告假執行。
二、被告則均以：
（一）有關原告請求看護費用部分，應依據醫院醫師之證明，如
      原告有需要看護，被告就願意為給付，如無看護必要，應
      不能請求。
（二）原告係從事保險業務工作，工作內容應以電話聯絡即可，
      其所受傷勢應不影響其工作收入，且應查詢其所請求期間
      是否有薪資收入，如有薪資收入，應不得再請求被告賠償
      ，而依鈞院所調閱之原告受傷前後之薪資收入資料，被告
      能認同原告薪資收入確有減少，是被告同意賠償原告薪資
      收入損失3萬元。
（三）原告所主張之精神慰撫金金額實屬過高等語，資為抗辯。
      並聲明：請求駁回原告之訴及其假執行之聲請。如受不利
      之判決，願提供擔保清准宣告免為假執行。
三、兩造不爭執之事實：
（一）被告李孟蓁於99年4月30日下午5時許，騎乘車牌號碼BEB-
      027號重型機車，沿臺南縣佳里鎮（現改制為臺南市○里
      區○○○路東往西方向行駛，行經該路段與公園大道交岔
      路口時，原應注意駕駛人應遵行標線指示車道行駛，而依
      當時情形又無不能注意之情事，竟疏未注意，貿然逆向左
      轉駛入公園路北往南方向，適原告李春燕騎乘車牌號碼MV
      D-445號重型機車，沿公園路南往北方向行駛，見狀閃煞
      不及，兩車發生撞擊，致原告李春燕人、車倒地，因此受
      有右鎖骨粉碎性骨折、胸部挫傷、頭部外傷等傷害。被告
      李孟蓁上開過失傷害原告之行為，業經本院刑事庭100年
      度交簡字第1483號判決被告李孟蓁有過失傷害行為，處拘
      役40日確定在案。
（二）被告就原告所請求之醫療費用24,133元、住院期間看護費
      用14,000元，均不爭執同意給付。
四、兩造爭執之爭點：
    原告依侵權行為法律關係請求被告應給付下列金額，是否有
    理由：
 1、出院後休養42天之看護費用：84,000元。
 2、不能工作損失：118,768元。
 3、精神慰撫金：350,000元。
五、得心證之理由：
（一）按汽車、機車或其他非軌道行駛之動力車輛，在使用中加
      損害於他人者，駕駛人應賠償因此所生之損害；又因故意
      或過失不法侵害他人之權利者，負損害賠償責任；不法侵
      害他人之身體或健康者，對於被害人因此喪失或減少勞動
      能力或增加生活上之需要時，應負損害賠償責任；不法侵
      害他人之身體、健康、名譽、自由、信用、隱私、貞操，
      或不法侵害其他人格法益而情節重大者，被害人雖非財產
      上之損害，亦得請求賠償相當之金額，民法第191條之2前
      段、第184條前段、第193條第1項、第195條第1項前段分
      別定有明文。再無行為能力人或限制行為能力人，不法侵
      害他人之權利者，以行為時有識別能力為限，與其法定代
      理人連帶負損害賠償責任，民法第187條第1項前段亦有明
      定。被告李孟蓁騎乘重型機車，因過失與原告發生交通事
      故，導致原告身體受有前開傷害，為被告所不爭執，則被
      告李孟蓁過失不法侵害原告身體，原告依前揭規定，請求
      被告李孟蓁賠償損害，自屬有據。又被告李孟蓁為79年6
      月8日生，其於肇事時為未滿二十歲之限制行為能力人，
      而被告李純佑、陳淑華為李孟蓁之父母，為其法定代理人
      ，此復有原告所提戶籍謄本二份可參（本院100年度交簡
      附民第54號卷第7、8頁），則原告請求被告三人連帶損害
      賠償，亦屬有據。
（二）茲就原告請求損害賠償之項目及金額是否應予准許，分述
      如下︰
   1、醫療費用部分：原告主張因本件車禍支出醫療費24,133元
      ，業經被告表示同意給付，是原告此部分之請求，應予准
      許。
   2、看護費用98,000元部分：原告主張其因上開傷勢住院及經
      醫囑出院後宜休養6週，故需請人看護，得請求49天之看
      護費用合計98,000元云云，被告除住院7日部分同意有看
      護必要願意支付看護費14,000元外，其餘部分則為被告否
      認。經查，原告因上開車禍所受之傷害為右鎖骨粉碎性骨
      折、胸部挫傷、頭部外傷等，業如前述，就上開傷害因有
      住院接受手術，住院期間有請人看護之必要，為被告所不
      爭，且被告同意以每日2,000元計算給付看護費，則原告
      請求住院7日合計看護費14,000元部分，應屬有據，至出
      院後，原告之右鎖骨骨折業經固定，雖活動可能確有所不
      便，但是否已達不能照顧自己生活起居而有請專人看護之
      必要，確堪質疑，原告就此部分並未能舉證證明，再參酌
      本院就原告上開傷勢有無請人看護必要函詢原告就診之佳
      里醫療社團法人佳里醫院，佳里醫院亦回函表示：「一、
      病患李春燕因胸部挫傷合併右鎖骨粉碎性骨折，於99年4
      月30日急診住院，99年5月1日手術以鋼板鋼線固定骨折，
      99年5月6日出院，住院柒天，住院期間有以專人看護為宜
      。二、病患右鎖骨粉性骨折經手術後仍需門診追蹤，以了
      解是否有癒合不佳之狀況。病人偶有疼痛不適之主訴，亦
      有病人於骨折癒合後安排移除鋼板鋼線之手術。三、病患
      99年5月6日出院後身體狀況穩定，可自己行動，並無需人
      看護之絕對必要。」等語，有該院100年7月28日佳醫字第
      1000001682號函附卷可稽（本院卷第56頁），足見原告因
      本件車禍而需專人看護期間，應以其上開住院期間為必要
      ，出院後休養期間並無請人看護之必要，是原告主張其出
      院後42天有請人看護之必要云云，自不足採，則原告請求
      被告賠償出院後42天之看護費，自不能准許。是原告請求
      被告賠償看護費用部分，僅於14,000元範圍內，應予准許
      ，逾此數額之請求，要難准許。
   3、工作損失部分：
    (1)原告主張其任職於國泰人壽保險公司，薪資主要係以對外
      招攬客人投保之業績，為計算基礎，惟因受傷住院、休養
      49天，無法工作，受有工作損失，以原告98年度薪資所得
      884,705元計算，每日薪資約2423.8元，受傷後49天不能
      工作所受損失為118,768元。惟被告否認之，並抗辯原告
      之傷勢應尚能招攬業務，如其該段期間仍有薪資收入，即
      無損害，依本院所調閱之原告薪資資料，被告僅於3萬元
      之範圍內同意賠償等語。
    (2)經本院函詢原告任職之國泰人壽保險公司，調閱原告受傷
      後之請假紀錄及薪資收入情形，國泰人壽保險公司函覆：
      「（一）李員目前所擔任工作為保險業務員，專司業務拓
      展及保戶服務，其薪資隨其業績浮動，未有固定。（二）
      99年5月至6月，依公司出勤紀錄李員有請公傷假33天（4
      月30日至6月16日）」等語，並檢附原告99年1月至6月之
      薪資明細及出勤查詢紀錄資料，此有國泰人壽保險公司
      100年8月31日以國壽字第1000081123號函及所附原告99
      年1月至同年6月薪資明細一紙、99年5月、6月出勤查詢紀
      錄二份在卷。是依上開函文可知原告之職業為保險業務員
      ，勞務報酬係依每月業績多寡計付，與是否請假、休假並
      無關係，係以原告對外招攬客人投保之業績，為計算之基
      礎。又參酌國泰人壽保險公司所檢送之原告99年1至6月薪
      資收入明細所示，原告受傷住院、請假期間（依診斷證明
      書所示應係99年4月30日住院7日出院，出院後休養六週，
      期間約一個半月）即99年5月、6月均有薪資收入，並非完
      全無薪資收入，是原告以該49天完全無薪資收入計算損害
      額，亦乏依據，惟觀之本件車禍受傷前之99年1月、2月、
      3月薪資收入（包含實領薪津與應扣款項）分別為66,765
      元、68,454元、75, 627元，原告於受傷後住院、休養期
      間之99年4月、5月、6月薪資收入（包含實領薪津與應扣
      款項）分別為63,209元、61,168元、52,668元，可知原告
      因
      本件車禍受傷住院、休養期間之薪資收入，確實有減少之
      情事。又依佳里醫院診斷證明書所示，原告所受傷勢確有
      休養之必要，是原告主張其因上開傷勢於上開休養期間無
      法拜訪客戶，開拓業績致影響業績獎金收入，確有可能，
      且參酌前揭薪資明細，尚屬可採。至原告主張以其98年度
      薪資所得為884,705元，以每日平均所得為2,424元計算損
      害基礎，故49天受有薪資損失118,768元部分，顯與原告
      於該休養期間內實際尚有薪資收入明顯不符，且原告亦無
      法證明其於上開住院及6週休養期間，實際上所無法招攬
      之業績數額，以及實際上減少之損失，則其遽以其98年度
      之收入總額為計算損失之基礎，實乏所據。
    (3)又因原告之薪資本質上難以期待或預料每月固定數額之所
      得，且依前所述，原告受傷期間確有可能影響其業績，再
      依民事訴訟法第222條第2項規定：「當事人已證明受有損
      害而不能證明其數額或證明顯有重大困難者，法院應審酌
      一切情況，依所得心證定其數額。」，本院審酌上情，並
      參考原告車禍前之3個月之薪資收入數額，以99年3月為最
      高總薪資收入為75,627元，而原告受傷後之99年6月薪資
      收入總額僅52,668元，以此計算其一個月薪資收入減少約
      22,959元為計算基礎，認原告因本件車禍住院、休養合計
      49天之損害額應為37,500元【計算式：22,959元30天
      49天＝37,499.7元，元以下四捨五入】，始屬公允。
   4、精神慰撫金部分：慰撫金之多寡，應斟酌雙方之身分、地
      位、職業、教育程度、財產及經濟狀況、加害之程度、被
      害人所受之痛苦及其他各種情形核定相當之數額。查原告
      因本件車禍受有右鎖骨粉碎性骨折、胸部挫傷、頭部外傷
      之傷害，於99年4月30日急診住院，並於99年5月1日接受
      骨折復位併鋼板鋼線固定手術治療，99年5月6日出院，共
      住院7日，有原告所提出之診斷證明書可稽（100年度交簡
      附民字第54號卷第9、10頁診斷證明書），足認其身體上
      及精神上確受有相當之痛苦。本院爰審酌原告前揭痛苦狀
      況，及參酌原告為高職畢業，任職於國泰人壽保險公司，
      每月薪資為約73,000元，其98、99年度所得分別為927,95
      0元、886,745元，名下有土地1筆、房屋1筆、90年出產汽
      車1輛，投資15筆，財產總額2,353,743元；被告李孟蓁為
      學生無所得，名下亦無財產；被告李純佑高中肄業，為送
      貨員，每月薪資3萬元，98、99年度所得均為0元，名下有
      房屋1筆、土地3筆、田賦4筆，財產總額2,376,986元；被
      告陳淑華經營水餃販售，每月收入約2萬元，星期六、日
      不定時會做喜宴之外繪，1日約1,500元，1個月約有6日喜
      宴外繪工作，其98、99年度所得分別為8,589元、43,875
      元，名下有土地1筆、91年出產汽車1輛、投資3筆，財產
      總額5,963,330元，業經兩造陳明在卷，且有稅務電子閘
      門財產所得調件明細表在卷足憑（本院卷第17頁至第43頁
      、第111頁）。依兩造之身分、地位、經濟情況及原告所
      受之上開傷害等一切情狀，認原告請求被告賠償精神慰撫
      金以15萬元為適當，原告於上開範圍內之請求，應予准許
      ，逾此部分之請求，尚嫌過高，不應准許。
   5、綜上所述，原告所得請求賠償之金額合計為225,633元（2
      4,133元＋14,000元+37,500元+150,000元）。
（三）從而，本件原告本於侵權行為損害賠償之法律關係請求被
      告連帶給付225,633元，及自起訴狀繕本送達最後被告翌
      日（100年6月23日送達，附民卷第32頁）即100年6月24日
      起至清償日止，按年息百分之5計算之利息，為有理由，
      應予准許，逾此範圍所為之請求，為無理由，應予駁回。
六、本件判決原告勝訴部分所命給付之金額未逾50萬元，依民事
    訴訟法第389條第1項第5款之規定，應依職權宣告假執行，
    原告聲請供擔保，尚無必要。另被告陳明願供擔保，聲請免
    為假執行，就原告勝訴部分，合於法律規定，爰酌定相當之
    擔保金額宣告之。至原告敗訴部分，其假執行之聲請，失所
    附麗，應併予駁回。
七、本件判決基礎已臻明確，兩造其餘攻擊防禦方法及訴訟資料
    經本院審酌後，核與判決不生影響，無逐一論駁之必要，併
    此敘明。
八、據上論結：本件原告之訴，為一部有理由、一部無理由，依
    民事訴訟法第79條、第85條第2項、第389條第1項第5款、第
    392條第2項，判決如主文。
中    華    民    國    100    年    10    月    12    日
                  民事第三庭    法  官  童來好
以上正本係照原本作成。
如對本判決上訴，須於判決送達後20日內向本院提出上訴狀。
如委任律師提起上訴者，應一併繳納上訴審裁判費。
中    華    民    國   100     年    10    月    14    日
                                書記官  凌昇裕